【裁判字號】    99,消債更,239
【裁判日期】    990624
【裁判案由】    聲請更生程序
【裁判全文】
臺灣高雄地方法院民事裁定           99年度消債更字第239號
聲  請  人
即  債務人  甲○○
上列當事人因消費者債務清理事件聲請更生，本院裁定如下：
    主  文
聲請人即債務人甲○○自中華民國九十九年六月二十四日下午四
時起開始更生程序。
命司法事務官進行本件更生程序。
    理  由
一、本件聲請意旨略以：聲請人即債務人（以下簡稱聲請人）現
    積欠萬泰商業銀行股份有限公司（下稱萬泰銀行）等金融機
    構債權人共計新臺幣（下同）1,036,597 元，於消費者債務
    清理條例施行後，曾依規定向最大債權人即萬泰銀行聲請債
    務共同協商，惟雙方協商不成立。聲請人目前從事代客送花
    及搬運工作，每月收入約為18,000元，每月支出膳食費7,50
    0 元、電信費700 元、燃料費800 元、勞健保費1,400 元、
    醫療費1,400 元（患有C 型肝炎）、房租3,500 元，合計
    14,700元，所餘收入顯有不能清償債務之虞，為此，爰依法
    聲請准予裁定更生等語。
二、按債務人不能清償債務或有不能清償之虞者，得依本條例所
    定更生程序，清理其債務；債務人無擔保或無優先權之債務
    總額未逾1,200 萬元者，於法院裁定開始清算程序或宣告破
    產前，得向法院聲請更生；債務人對於金融機構因消費借貸
    、自用住宅借款、信用卡或現金卡契約而負債務，在聲請更
    生或清算前，應提出債權人清冊，以書面向最大債權金融機
    構請求協商債務清償方案，並表明共同協商之意旨；法院開
    始更生程序之裁定，應載明其年、月、日、時，並即時發生
    效力；法院裁定開始更生或清算程序後，得命司法事務官進
    行更生或清算程序，必要時得選任律師、會計師或其他適當
    之自然人或法人一人為監督人或管理人，消費者債務清理條
    例第3 條、第42條第1 項、第151 條第1 項、第45條第1 項
    、第16條第1 項分別定有明文。
三、經查：
(一)、聲請人截至99年2 月2 日止積欠萬泰銀行等金融機構債務共
    計836,597 元，於消費者債務清理條例施行後，曾向最大債
    權金融機構即萬泰銀行申請債務共同協商，惟遭萬泰銀行以
    未能接受顯足以負擔之還款方案而協商不成立等情，有聲請
    人提出之前置協商不成立通知書、財團法人金融聯合徵信中
    心當事人綜合信用報告在卷可稽（見本院卷第9 頁至第13頁
    ），堪信為真。
(二)、聲請人94年至97年申報所得均為0 ，其僅有79年出廠之汽車
    1 輛及車牌號碼YXV-578 號之機車1 台等情，有聲請人提出
    之財產狀況說明書、聲請人94年至97年度綜合所得稅各類所
    得資料清單、財產歸屬資料清單在卷可稽（見本院卷5 頁、
    第16頁至第18頁、第51頁至第56頁、第67頁），而聲請人陳
    稱目前從事代客送花及搬運工作，每月收入約為18,000元，
    業據提出切結書乙紙為證（見本院卷第59頁），核與前揭所
    得資料無違，尚堪採信。
(三)、聲請人稱報目前每月支出生活費支出用14,700元（含膳食費
    7,500 元、電信費700 元、燃料費800 元、勞健保費1,400
    元、醫療費1,400 元、房租35,000元），固提出房租契約書
    、醫療費用收據等件為證（見本院卷第61頁至第66頁、第68
    頁至第75頁），惟聲請人既已背負高額債務，理當控制消費
    慾望而樽節開支，關於其自身之生活必要費用，自應以簡樸
    之生活程度用度開支，不應恣意放任個人之奢侈消費習慣，
    而聲請人陳稱租屋居住於高雄市○○街41號12之2 ，參考內
    政部公告之99年度高雄市每人每月最低生活費用為11,309元
    （已包含住屋需求費用在內），應屬可維持基本人性尊嚴之
    合理最低生活開支標準，是本院認應以此最低生活標準認定
    聲請人之每月必要生活費用，始符公允。
(四)、聲請人積欠萬泰銀行等金融機構債務為836,597 元，其中非
    現金卡之無擔保授信債務為459, 000元、信用卡債務為377,
    597 元，如以其一般利率行情為年息10% 、年息20% 分別計
    算之，聲請人就上開2 種債務每月應繳利息分別為3,825 元
    （計算式：459,000 ×10% ÷12＝3,825 ）、6,293 元（元
    以下4 捨5 入，計算式：377,597 ×20% ÷12＝6,293 ），
    合計每月應繳利息達10,118元（計算式：3,825 ＋6,293＝
    10,118）。然聲請人目前每月收入僅為18,000元，扣除每月
    必要支出11,309元，僅餘6,691 元，所餘尚不足繳納上述剩
    餘債務每月應繳利息10,118元，遑論清償全部債務之本金，
    且聲請人名下僅有機車1 輛及79出廠之汽車1 輛，變價後價
    值有限，是以聲請人目前之收入、資產及負債狀況，確有不
    能清償債務之虞，應堪認定。
四、綜上所述，本件聲請人為一般消費者，並未從事營業活動，
    其有無法清償上開債務之情事，所負無擔保或無優先權之債
    務，並未逾1,200 萬元，於消費者債務清理條例施行後曾向
    最大債權金融機構申請協商而不成立，且未經法院裁定開始
    清算程序或宣告破產。此外，本件又查無消費者債務清理條
    例第6 條第3 項、第8 條或第46條各款所定駁回更生聲請之
    事由存在。從而，聲請人聲請更生，洵屬有據，應予准許，
    並依上開規定命司法事務官進行本件更生程序。
五、依消費者債務清理條例第11條第1 項、第45條第1 項、第16
    條第1 項，裁定如主文。
中    華    民    國    99    年    6     月    24    日
                  民事第六庭  法      官  林書慧
上為正本係照原本作成。
本件不得抗告。
中    華    民    國    99    年    6     月    24    日
                              書  記  官  史華齡

司法院資訊處製作；財團法人民間司法改革基金會備份。
